臺灣士林地方法院民事簡易判決
111年度士簡字第198號
原      告  黃茜茜
            林幸茹
共      同
訴訟代理人  郭承昌律師
被      告  黃偉源
上列當事人間請求確認債權不存在事件，本院於民國111年4月21
日言詞辯論終結，判決如下：
    主  文
確認被告持有發票日為民國一一○年四月十六日、票面金額為新
臺幣伍拾萬元之本票(本院一一○年度司票字第一二三九六號案准
予強制執行之本票)，對原告之本票債權不存在。
訴訟費用新臺幣伍仟肆佰元由被告負擔。
    事實及理由要領
一、原告主張：被告持有發票日為民國110年4月16日、記載原告
    二人為發票人、票面金額為新臺幣（下同）50萬元之本票（
    下稱系爭本票），然系爭本票非原告二人所簽發，而係遭人
    偽造，乃依票據之法律關係，提起本件訴訟等語，並聲明求
    為判決確認被告所持有系爭本票，對原告之本票債權不存在
    。
二、被告則以：系爭本票為訴外人謝湘閔簽發予被告，因被告要
    求謝湘閔之母及配偶擔保，所以系爭本票才有原告二人之簽
    名，被告係先將未簽名之本票交給謝湘閔，後被告於110年4
    月16日去謝湘閔任職之公司處所交付現金50萬元予謝湘閔，
    謝湘閔則交付系爭本票予被告，當時系爭本票上除謝湘閔簽
    名外，另已有原告二人簽名等語，資為抗辯。
三、按確認法律關係之訴，非原告有即受確認判決之法律上利益
    者，不得提起。民事訴訟法第247條第1項前段定有明文。所
    謂即受確認判決之法律上利益，係指法律關係之存否不明確
    ，原告主觀上認其在法律上之地位有不妥之狀態存在，且此
    種不妥之狀態能以確認判決將之除去者而言。本件被告持有
    系爭本票向本院聲請裁定准予強制執行，經本院以110年度
    司票字第12396號本票裁定在案，是系爭本票既由被告持有
    且已行使票據權利，而原告主張系爭本票之權利對其等不存
    在，顯然兩造就系爭本票債權之存在與否已發生爭執，如不
    訴請確認，原告在私法上之地位將有受侵害之危險，則原告
    提起本件確認本票債權不存在之訴，即有確認之法律上利益
    ，合先敘明。
四、本院得心證之理由
　　本件原告主張被告持系爭本票向本院聲請強制執行程序之事
    實，核與本院依職權調取本院110年度司票字第12396號案卷
    資料相符，且為兩造所不爭執，堪信為真。惟原告主張系爭
    本票之簽名係偽造乙情，則為兩造所爭執，茲審認如下：
(一)按在票據上簽名者，依票上所載文義負責。票據法第5條第1
    項定有明文。次按當事人主張有利於己之事實者，就其事實
    有舉證之責任。但法律別有規定，或依其情形顯失公平者，
    不在此限。民事訴訟法第277條定有明文。又本票本身是否
    真實，即是否為發票人所作成，應由執票人負證明之責（參
    照本院50年台上字第1659號判例），故發票人主張本票係偽
    造，依非訟事件法規定，對執票人提起確認本票係偽造或本
    票債權不存在之訴者，應由執票人就本票為真正之事實，先
    負舉證責任（最高法院65年度第6次民庭庭長會議決議(一)
    參照）。
(二)經查，被告未親賭系爭本票為原告二人所親簽，此為被告所
    自承，故原告二人是否有簽署系爭本票，本屬有疑。此外，
    被告即未舉何其他事證以明簽名真正之事實，依現有事證自
    難認為系爭本票上發票人之簽名分別為原告二人所親自簽名
    ，是原告主張系爭本票之本票債權不存在，應屬可採。
五、從而，原告依上開法律關係，訴請確認被告所持有系爭本票
    ，對原告之本票債權不存在，為有理由，應予准許。
六、本件係就民事訴訟法第427條第2項訴訟適用簡易程序所為被
    告敗訴之判決，並依職權確定訴訟費用為5,400元（第一審
    裁判費）由被告負擔。
中　　華　　民　　國　　111 　年　　5 　　月　　5 　　日
                  士林簡易庭  法  官  楊峻宇
以上為正本係照原本作成。
如不服本判決，應於判決送達後20日內向本庭提出上訴狀。（須
按他造當事人之人數附繕本）。 
中　　華　　民　　國　　111 　年　　5 　　月　　5 　　日
                              書記官  蘇彥宇